臺灣屏東地方法院民事判決　　　　　　 99年度重勞訴字第1號
原　　　告　歸政平
　　　　　　羅勤樹
　　　　　　林美雪
　　　　　　陳貴珍
共　　　同
訴訟代理人　周君強律師
被　　　告　屏東縣三地門鄉公所
法定代理人　曾智勇
訴訟代理人　林榮和律師
上列當事人間請求確認僱傭關係存在事件，本院於民國100 年1
月27日言詞辯論終結，判決如下：
    主  文
確認原告與被告間僱傭關係存在。
訴訟費用由被告負擔。
    事實及理由
壹、程序事項
一、按確認法律關係之訴，非原告有即受確認判決之法律上利益
    者，不得提起之，民事訴訟法第247 條第1 項前段定有明文
    。所謂即受確認判決之法律上利益，係指法律關係之存否不
    明確，原告主觀上認其在法律上之地位有不安之狀態存在，
    且此種不安之狀態，能以確認判決將之除去者而言，最高法
    院52年台上字第1240號判例要旨可參。經查，原告主張兩造
    間僱傭關係存在，為被告所否認，兩造就僱傭關係是否存在
    有爭執，致原告法律上地位有不安之狀態，得以本件確認判
    決將之除去，是本件應有確認利益，原告提起本件確認之訴
    ，依法即無不合。
二、按「當事人喪失訴訟能力或法定代理人死亡或其代理權消滅
    者，訴訟程序在有法定代理人或取得訴訟能力之本人，承受
    其訴訟以前當然停止。」、「第一百六十八條至第一百七十
    二條及前條所定之承受訴訟人，於得為承受時，應即為承受
    之聲明。」民事訴訟法第170 條、第175 條第1 項分別定有
    明文。經查，本件被告於原告起訴時，其法定代理人為許阿
    桃，嗣於訴訟進行中變更為曾智勇，業據被告陳述明確，並
    據提出承受訴訟聲明狀、屏東縣政府函在卷可稽（見本院卷
    第163 至第165 頁）。是其法定代理人變更後，業由新任法
    定代理人依法聲明承受訴訟，揆諸前開說明，其聲明承受訴
    訟於法核無不合，核先敘明。
貳、實體事項
一、原告起訴主張：
(一)、原告歸政平、陳貴珍、羅勤樹、林美雪等4 人，分別自民國
    91年8 月1 日、96年2 月16日、95年3 月1 日、95年5 月1
    日起，先後任職被告擔任編制內工友，平日工作認真，績效
    良好，並無任何過錯。詎99年3 月1 日被告新任鄉長許阿桃
    就職當日，即以原告4 人為前任鄉長人馬，無緣由解僱原告
    4 人，並同日委派其自外帶來之訴外人翁雅倫、余琳君、潘
    緯國、劉惠華4 人，分別取代原告4 人工作，限令原告4 人
    於99年4 月1 日解職、離職，被告顯然無視法令，以公務機
    關為其私產，任意解僱員工。前經聲請屏東縣政府勞工處調
    解，被告卻略以：「行政院函文規定，各機關學校之工友，
    不論超額與否，均全面凍結不補，且因行政無奈，首長異動
    ，考量人事權之權責，於僱用勞方時，有告知勞方，需無條
    件解職」等為理由，拒絕原告等復職之請求。但被告既謂自
    91年起依行政院規定凍結機關學校之工友，被告又豈可新聘
    甲工友取代原先之乙工友，已屬扞格，且此期間大肆招聘引
    進新到人員27名，公然抵觸法令。另原告4 人任職時從未有
    人告知首長異動時需無條件解職，顯屬不實。是被告無正當
    理由解僱原告，兩造間之僱傭關係仍屬存在。爰請求確認兩
    造間僱傭關係存在，並聲明：如主文第1 項所示。
(二)、對被告抗辯所為之陳述：
  1.被告自陳進用原告等為工友係違背行政院院授人企字第0940
    065246號政令，但被告進用原告林美雪等4 人仍均報請屏東
    縣政府核備在案，屏東縣政府雖對原告林美雪、陳貴珍部分
    之任用表示，被告雖係編有預算員額，仍有超編之嫌，請依
    行政院函旨，自行妥慎處理，意即雖不完全認同，但也不否
    可。是被告4 人之任職被告，為前任鄉長合法派任，要不得
    因後任鄉長之到職而當然解職。
  2.原告均為被告預算編列內員工，前經鄉長合法任命，並報奉
    屏東縣政府核備在案，非臨時僱員，亦無需定期與被告簽訂
    僱用契約。被告前既已合法僱用原告等為編制內工友，迄今
    已8-3 年不等，原告等既無解僱之事由，工作正常自不容被
    告於事隔數年，鄉長換人後，再選擇性之適用法令，搬出行
    政院91年之行政命令謂被告前之僱用為違法，縱謂此違法，
    被告係先違背法令，又如何賠償原告此8-3 年之精神損失？
  3.被告於96年6 月7 日10時許舉辦行政課課務會報，僅原告歸
    政平一人簽到，且其簽名僅表示出席之意，並非同意無條件
    離職。
二、被告則以：
(一)、當初被告進用原告為工友，即係屬違背政令，因依行政院91
    年訂定各項工友員額管制措施，並於同年7 月1 日以院授人
    企字第0910025483號函規定，各機關學校之工友，不論超額
    與否，均予全面凍結不補，至未達工友員額設置基準之機關
    學校，如確因業務特殊需要，擬進用工友者，則需專案報經
    本院同意後，由其他機關學校之超額工友，以連人帶缺方式
    進行移撥。另行政院於94年1 月18日以院授人地字第094006
    0507號函規定，地方機關員額成長率之管制規定，其中工友
    仍維持不新僱之管制措施。又員額精簡係政府既定政策，目
    前行政院對於各機關學校工友員額管制，仍依機關規定賡續
    列管出缺不補，不得新僱。
(二)、被告於95年5 月1 日核定進用原告林美雪工友乙案，經報請
    屏東縣政府核備，惟依屏東縣政府95年5 月26日屏府行庶字
    第0950102433號函示：查本案經本府於95年3 月22日以屏府
    行庶字第0950054550號函函覆為貫徹員額精簡政策，減輕政
    府財政負擔，依行政院94年10月11日院授人企字第09400652
    46號函旨意：員額精簡係政府既定政策…仍依相關規定賡續
    列管出缺不補，不得新僱在案；次查貴所（按：即被告）預
    算編制職員人數為44人，依「行政院所屬機關學校事務勞力
    替代措施推力方案」伍、一、（一）、1 規定，得置配置工
    友3 人，目前貴所已有3 位工友，擬再新僱，雖係編有預算
    員額，亦將造成超額，本案仍請依本府上開號函旨意，本於
    權責遵照行政院函旨自行妥慎處理。另被告於96年2 月16日
    核定進用原告陳貴珍為工友乙職，經報請屏東縣政核備，亦
    經屏東縣政府以同樣上開內容函覆被告在案。故原告4 人均
    係自91年7 月1 日以後任職工友，依上開行政院函文、屏東
    縣政府函文旨意，被告進用原告為工友，顯與政令有所扞格
    。顯見原告均純係前任鄉長包水生基於行政裁量權予以任用
    ，不符法制或政令。
(三)、被告為求因應上開問題，於96年6 月7 日即舉辦行政課課務
    會報，就91年後任用之工友，日後如因有法令規定或法規解
    釋或者首長異動，不被續任時應同意無條件離職，並附同意
    書乙份請於會後簽認，或於本會議記錄簽名以示確有轉達；
    另於97年5 月間亦舉辦代表會定期會曾就本所工友任用專案
    報告，並於會後將影本分送原告知照；嗣於99年3 月初被告
    鄉公所新任鄉長許阿桃於鄉長室召集原告等與會，鄉長宣示
    有關91年7 月1 日以後進用之工友，應回歸法制依法處理，
    如各該員有意留任本所擔任臨時工作者，優先予以遴用。原
    告均簽到與會，惟均拒絕改任臨時工作。
(四)、是被告為回歸法制，配合政令及減輕財政負擔，將原告4 人
    解僱，改遴選臨時人員任用，並無違法不當之處，被告乃依
    勞動基準法第11條第4 款：業務性質變更，有減少勞工之必
    要，又無適當工作可供安置時之規定，予以合法解僱原告等
    4 人。被告以上開等語置辯，並聲明：駁回原告之訴。
三、兩造對於下列事項並不爭執，並有屏東縣政府函、勞資爭議
    調解記錄、徵選項目入選人員名單、被告99年3 月工友薪資
    請領清冊、公務人員基本資料、被告考成通知書、被告九十
    七年度事務人員年終考績清冊、被告年終考核表、被告年終
    另予考核表、被告函文及簽稿、僱用通知書、行政院函、行
    政課課務會報會議記錄、91年度工友進用說明會會議記錄及
    簽到簿、屏東縣三地門鄉民代表會第18屆第四次定期大會議
    事錄所附「三地門鄉公所編制內工友任用、工作現況、權益
    之檢討與展望報告」、被告工友及臨時人員名冊附卷可證（
    見本院卷第4 至第6 頁、第17至第38頁、第55至第64頁、第
    79至第84頁、第104 頁、第136 至第154 頁、第192 至第19
    7 頁、第201至第204頁），堪信為真實：
(一)、原告羅勤樹於95年3 月1 日經被告核定進用其為工友，係補
    94年度陳樹林退休缺額（乃被告編有之預算員額），工作單
    位在鄉長室（工作性質如本院卷附第81頁所示），薪資由編
    列於被告人事費項下支付，亦非定期簽定僱傭契約之臨時人
    員。
(二)、原告林美雪於95年5 月1 日經被告核定進用其為工友，係補
    95年度陳義勝退休缺額（乃被告編有之預算員額），工作單
    位在行政課（工作性質如本院卷附第81頁所示），薪資由編
    列於被告人事費項下支付，亦非定期簽定僱傭契約之臨時人
    員。被告將此進用送請屏東縣政府備查，經屏東縣政府函以
    ：「貴所預算編制職員人數為44人，依「行政院所屬機關學
    校事務勞力替代措施推動方案」伍、一、(一)、1 規定，得置
    配置工友3 人，目前貴所已有3 位工友，擬再新聘，雖係編
    有之預算員額，亦將造成超額，本案仍請依本府上開號函旨
    意，本於權責遵照行政院函旨自行妥慎處理。」
(三)、原告陳貴珍於96年2 月16日經被告核定進用其為工友，係補
    95年度古金司退休缺額（乃被告編有之預算員額），工作單
    位在行政課（工作性質如本院卷附第81頁所示），薪資由編
    列於被告人事費項下支付，亦非定期簽定僱傭契約之臨時人
    員。被告將此進用送請屏東縣政府備查，經屏東縣政府函以
    同上內容。
(四)、原告歸政平於91年8 月1 日經被告正式受僱擔任為工友，係
    補被告服務員江金妹當選鄉民代表之遺缺，係被告編有之預
    算員額，工作單位在行政課（工作性質如本院卷附第81頁所
    示），薪資由編列於被告人事費項下支付，亦非定期簽定僱
    傭契約之臨時人員。
(五)、兩造間勞動契約屬於勞動基準法之適用事業，其間權利義務
    關係適用勞動基準法等相關規定。
(六)、被告於96年6 月7 日10時許舉辦行政課課務會報，說明：(1)
    、91年度起工友以不再進用為原則，但經縣府函示本所工友
    任用應本於權責範圍內自行妥慎核處。(2)、91年後任用之工
    友，日後如因有法令規定或法規解釋或者首長異動，不被續
    任時原同意無條件離職。(3)、附同意書一份請於會後簽認，
    或於本會議記錄簽名以示確有轉達。該課務會議出席人員包
    括原告歸政平。
(七)、被告於97年5 月間舉辦屏東縣三地門鄉代表會第18屆第四次
    定期大會，曾就鄉公所編制內工友任用專案提出報告，並於
    會後將影本分送原告知照。
(八)、被告於99年3 月2 日以三鄉行字第0990002120號函告原告，
    自99年3 月1 日起解僱原告，原因乃依據行政院94年10月11
    日院授人企字第0940065246號函：「本院於91年訂定各項工
    友員額管制措施，並於同年7 月1 日以院授人企字第091002
    5483號函規定，各機關學校之工友，不論超額與否，均予全
    面凍結不補」。故爰依勞動基準法第11條第4 款規定解僱原
    告4 人。然原告於是日起仍前往被告處簽到上班，至同年4
    月23日止。
(九)、被告於99年3 月3 日在鄉長室舉辦「91年度工友進用說明會
    會議」，時任鄉長許阿桃表示如原告各該員有意留任本所擔
    任臨時工作者，優先予以遴用。該次會議原告均有出席，惟
    均遭原告拒絕擔任臨時人員。
(十)、兩造於99年3 月29日在屏東縣政府進行勞資爭議調解，各有
    主張，調解結論不成立。
(十一)、被告至99年3 月1 日之際，以及現有之技工、工友員額均為
    3 名，且均為91年7 月1 日以前進用之人員。目前臨時人員
    共計40名。
四、本院依民事訴訟法第271 條之1 準用第270 條之1 規定整理
    並協議兩造簡化爭點結果如下：被告依行政院相關函文規定
    ，認91年7 月1 日以後各機關學校之工友，不論超額與否，
    均應予全面凍結不補為由，以及勞動基準法第11條第4 款規
    定，解僱原告4人，是否有據？茲分述如下：
(一)、原告均屬公務機構僱用之工友，而屬適用勞動基準法之事業
    範圍，兩造間之勞動契約關係應有勞動基準法之適用：
  1.按為規定勞動條件最低標準，保障勞工權益，加強勞雇關係
    ，促進社會與經濟發展，特制定本法；本法未規定者，適用
    其他法律之規定。雇主與勞工所訂勞動條件，不得低於本法
    所定之最低標準，勞動基準法第1 條定有明文。又其他經中
    央主管機關指定之事業，適用勞動基準法。經指定時，中央
    主管機關得就事業之部分工作場所或工作者指定適用。又勞
    動基準法適用於一切勞雇關係。但因經營型態、管理制度及
    工作特性等因素適用勞動基準法確有窒礙難行者，並經中央
    主管機關指定公告之行業或工作者，不適用之，勞動基準法
    第3 條第1 項第8 款、第2 項及第3 項亦分別定有明文。又
    勞動基準法所稱之主管機關即行政院勞動委員會於86年9 月
    1 日以（86）台勞動1 字第037287號函，公告指定公務機構
    技工、駕駛人、工友與清潔隊員等工作者，屬適用勞動基準
    法之事業範圍，於87年7 月1 日起適用勞動基準法，合先敘
    明。
  2.原告羅勤樹於95年3 月1 日經被告核定進用其為工友，係補
    94年度陳樹林退休缺額（乃被告編有之預算員額），工作單
    位在鄉長室，原告林美雪於95年5 月1 日經被告核定進用其
    為工友，係補95年度陳義勝退休缺額（乃被告編有之預算員
    額），工作單位在行政課，原告陳貴珍於96年2 月16日經被
    告核定進用其為工友，係補95年度古金司退休缺額（乃被告
    編有之預算員額），工作單位在行政課，原告歸政平於91年
    8 月1 日經被告正式受僱擔任為工友，係補被告服務員江金
    妹當選鄉民代表之遺缺，係被告編有之預算員額，工作單位
    在行政課，且原告4 人之薪資均由編列於被告人事費項下支
    付，且均非定期簽定僱傭契約之臨時人員等情，為兩造所不
    爭執，並有被告99年3 月工友薪資請領清冊、公務人員基本
    資料、被告考成通知書、被告九十七年度事務人員年終考績
    清冊、被告年終考核表、被告年終另予考核表、被告函文及
    簽稿、僱用通知書等件附卷可證（見本院卷第17至第38頁、
    第55至第62頁），顯見原告等確為公務機構工友，依上開公
    告，乃屬適用勞動基準法之事業範圍，而有勞動基準法之適
    用。
(二)、被告以91年7 月1 日以後各機關學校之工友，不論超額與否
    ，均應予全面凍結不補為由，終止兩造間僱傭關係是否合法
    ？
  1.依行政院於87年8 月31日以行政院臺87人政企字第180843號
    函修正推行之「行政院所屬機關事務勞力替代措施推動方案
    」規定：「壹、目的：各機關事物工作，改採替代措施，逐
    漸減少工友勞務人力，發揮人力效能，提高行政效率。...
    參、執行要領：一、本方案為大綱性與指導性之規定，各機
    關應斟酌本身之環境及設備條件，切實執行。二、本方案列
    舉之各種替代措施，係供各機關衡酌本身條件，自行選擇採
    用，如不合採用，不必一律強行採用。三、本方案旨在有效
    遏阻公有名額不當膨脹，如工友名額超過規定標準者，則採
    溫和漸進方式，逐步消化，並非立即予以裁減。」及行政院
    於97年10月17日以行政院院授人企字第0970064132號函修正
    發布名稱，並於99年10月21日又以行政院院授人企字第0990
    064957號函修正全文14點之「中央各機關學校事務勞力替代
    措施推動方案」規定：「四、（執行方式）本方案之執行，
    採鼓勵方式，精簡工友、技工員額；各機關學校應依本方案
    規定，確實貫徹推動執行。七、（員額調整及轉化移撥）（
    二）經行政院核定為超額工友、技工之預算員額，應列管為
    出缺不補，並配合年度預算編列核實減列。」（見本院卷第
    232 頁背面、第234 頁）。以及行政院人事行政局於91年8
    月6 日以局地字第0910009155號函示意旨略以：「說明：三
    、復查行政院訂頒之「行政院所屬機關事務勞力替代措施推
    動方案」規定略以，各機關事務工作，改採替代措施，逐漸
    減少勞務人力，發揮人力效能，提高行政效率。各機關工友
    應依「工友員額設置標準」配置工友員額，現有工友員額超
    過規定標準者，採溫和漸進方式，逐步消化；又行政院訂頒
    之「各級行政機關、公立學校超額工友（含技工、駕駛）處
    理原則」規定：各機關學校超額空缺工友應配合年度預算編
    列，逕予核實減列，超額現職工友，鼓勵退離，並列為出缺
    不補」（見本院卷第102 頁）等內容以觀，上開勞力替代措
    施推動方案對於超額工友（含技工、駕駛）係採取溫和漸進
    方式，逐步消化，並非立即予以裁減自明。
  2.又查，中央各機關學校事務勞力替代措施推動方案第9 點既
    已就現有工友、技工提早退離等方式做出相關規定，包括就
    合於退休條件者，鼓勵其申請提前自願退休、不合於退休條
    件者，則應鼓勵其申請辦理退離（見本院卷第235 頁），且
    按工友於84年7 月2 日以後依第1 款規定（即包括依「行政
    院所屬機關事務勞力替代措施推動方案」辦理退職、遣離，
    並依事務管理規則核發退職金或遣離費之依事務管理規則僱
    用之編制內非生產性技術工友及普通工友。）辦理退職、撫
    卹或資遣者（或遣離，以下同），其具有84年6 月30日以前
    服務年資，經採計核給退職金、撫卹金或資遣給與，工友退
    職補償金發給辦法第2 條第3 款、第1 款第2 點分別定有明
    文。益證，行政院推行之上開勞力替代措施推動方案，所指
    之「採取溫和漸進方式，逐步消化」機關超額工友（含技工
    、駕駛），係指鼓勵編制內之人員辦理自願退休或自行離職
    ，且遇缺不補，即可逐步消化超額工友（含技工、駕駛）員
    工職缺問題，以達到符合勞力替代措施之情形，顯非命令各
    機關不論業務需要，一律均需裁減人員以達到員額標準之意
    甚明。
  3.再查，行政院人事行政局經原告羅勤樹委請立法委員國會辦
    公室函詢本件被告是否有不當解僱一事，該局於99年7 月26
    日以局企字第09900188161 號函示意旨略以：「上開行政院
    函係禁止各機關學校新聘工友及鼓勵超額現職工友退離之規
    定，非解聘工友之規定。... 再依勞動基準法規定，非有該
    法第11條、第12條所列各款之情形者，雇主不得終止勞動契
    約。」（見本院卷第173 頁）。亦同申上開見解無訛。
  4.復查，原告羅勤樹於95年3 月1 日經被告核定進用其為工友
    ，係補94年度陳樹林退休缺額（乃被告編有之預算員額），
    原告林美雪於95年5 月1 日經被告核定進用其為工友，係補
    95年度陳義勝退休缺額（乃被告編有之預算員額），原告陳
    貴珍於96年2 月16日經被告核定進用其為工友，係補95年度
    古金司退休缺額（乃被告編有之預算員額），原告歸政平於
    91年8 月1 日經被告正式受僱擔任為工友，係補被告服務員
    江金妹當選鄉民代表之遺缺，係被告編有之預算員額，已如
    前所述，顯見原告均為被告正式合法僱用之編制內工友無誤
    。雖被告曾就原告林美雪、陳貴珍之進用案，送請屏東縣政
    府備查，經屏東縣政府函以：「貴所預算編制職員人數為44
    人，行政院所屬機關學校事務勞力替代措施推動方案」伍、
    一、(一)、1 規定，得置配置工友3 人，目前貴所已有3 位工
    友，擬再新聘，雖係編有之預算員額，亦將造成超額，本案
    仍請依本府上開號函旨意，本於權責遵照行政院函旨自行妥
    慎處理。」（見本院卷第59至第62頁），然查，該函如此回
    覆乃因鄉鎮公所增列工友員額一節，宜由各該鄉鎮公所本權
    責辦理（經行政院人事行政局91年8 月6 日局地字第091000
    9155號函函釋在案），爰縣政府乃覆以上開「本於權責遵照
    行政院函旨自行妥慎處理」，希被告自行本於權責辦理，此
    有屏東縣政府99年10月13日屏府行庶字第0990246184號函附
    卷可稽（見本院卷第100 頁），而非表示被告進用原告林美
    雪、陳貴珍有違反屏東縣政府相關政令。是被告主張原告4
    人均係自91年7 月1 日以後任職工友，依上開屏東縣政府函
    文旨意，被告進用原告為工友，顯與政令有所扞格，乃強為
    引申上開縣政府函文意旨，不足為採。
  5.另被告雖又主張其前任鄉長違反行政院上開函文，基於行政
    裁量權予以違法僱用原告，不符法制云云。惟查被告所提出
    行政院94年10月11日院授人企字第0940065246號函規定：「
    依行政院91年訂定各項工友員額管制措施，並於同年7 月1
    日以院授人企字第0910025483號函規定，各機關學校之工友
    ，不論超額與否，均予全面凍結不補；至未達工友員額設置
    基準之機關學校，如確因業務特殊需要，擬進用工友者，則
    需專案報經本院同意後，由其他機關學校之超額工友，以連
    人帶缺方式進行移撥。另本院於本(94)年1 月18日以院授人
    地字第0940060507號函規定，地方機關員額成長率之管制規
    定，其中工友仍維持不新僱之管制措施。又員額精簡係政府
    既定政策，目前本院對於各機關學校工友員額管制，仍依機
    關規定賡續列管出缺不補，不得新僱。是以，基於政府一體
    性及考量政府財政負擔，地方機關學校工友員額之核定及進
    用，請依照本院訂頒之「行政院所屬機關學校事務勞力替代
    措施推動方案」、「各級行政機關、公立學校超額工友處理
    原則」及上開院函等相關規定，妥慎處理」等語（見本院卷
    第59、60頁）。依其依據與內容以觀，應僅為行政院依其權
    限或職權，為規範機關內部秩序及運作，而對下級機關所為
    之一般行政規則，揆諸上開說明，被告之前任鄉長縱有違反
    ，亦屬行政責任範圍，尚非違法以致契約無效或逕為終止契
    約之事由存在。是以被告據以主張兩造僱傭契約因此違法而
    無效，即無足採。
(三)、被告以其業務性質變更，有減少勞工之必要，又無適當工作
    可供安置為由，終止兩造間僱傭關係是否合法？
  1.按雇主業務性質變更，有減少勞工之必要，又無適當工作可
    供安置時，得預告勞工終止勞動契約，勞動基準法第11條第
    4 款定有明文。又雇主依勞動基準法第11條第4 款關於「業
    務性質變更，有減少勞工之必要，又無適當工作可供安置時
    」之規定，預告勞工終止勞動契約，因該款所謂「業務性質
    變更」，除重在雇主對於全部或一部分之部門原有業務種類
    （質）之變動外，最主要尚涉及組織經營結構之調整，舉凡
    業務項目、產品或技術之變更、組織民營化、法令適用、機
    關監督、經營決策、預算編列等變更均屬之，最高法院98年
    度台上字第652 號著有判決可供參照。是顯見雇主得依勞動
    基準法第11條第4 款規定，預告勞工終止勞動契約者，必以
    雇主確有業務性質行業類別有所變更、或業務內容的變更而
    言。且同時亦需符合因此項業務性質變更，而確有減少勞工
    之必要，又所減少之勞工又確無適當工作可供安置等要件，
    始足當之。
  2.經查，被告雖主張以業務性質變更為由終止兩造間僱傭關係
    ，惟此為原告所否認，被告就其機關（鄉公所）有何「業務
    性質變更」情事從未舉證以實其說，被告有關業務性質變更
    致須減少人力之主張，已難採信。且查原告歸政平、陳貴珍
    、羅勤樹、林美雪等4 人，分別自91年8 月1 日、96年2 月
    16 日 、95年3 月1 日、95年5 月1 日起，先後任職被告擔
    任編制內工友，平時皆由行政課調配，原告陳貴珍擔任收發
    或歸檔，原告林美雪在鄉長室擔任接待綜合服務，原告歸政
    平、羅勤樹皆擔任清掃、清潔、維護環境、治安警衛等工作
    ，餘皆屬臨時性工作全聽行政課或上級長官指示調派，詳細
    工作內容如本院卷附第81頁表格所示，為兩造所不爭執。惟
    查，被告雖於99年3 月2 日以三鄉行字第0990002120號函告
    原告，自99年3 月1 日起解僱原告，然事實上於99年3 月1
    日當日被告即為銜接原告等人工作，而先臨時進用訴外人余
    琳珺、翁雅倫、甘志強、陳志忠、藍進貴等人接替原告工作
    ，上開訴外人等並於99年4 月2 日參與公開甄選，嗣於99年
    4 月12日簽署臨時人員僱傭契約書。其中，訴外人余琳珺係
    接替原告陳貴珍之工作，處理收發和服務台接待，訴外人翁
    雅倫係接替原告歸政平之工作，處理歸檔檔案工作，訴外人
    甘志強、陳志忠係接替原告羅勤樹工作，處理環境處理與水
    電安全維護，訴外人藍進貴係接替原告林美雪工作，負責鄉
    長室的服務接待與環境清潔，此經證人即被告行政課課長林
    明城證述明確（見本院卷第226 頁），並有被告工友及臨時
    人員名冊、臨時人員徵選案契約書附卷可證（見本院卷第19
    2 至第222 頁）。足見被告於解僱原告當日，隨即復另行僱
    用臨時人員完全接替原告等人之工作。且查被告至99年3 月
    1 日之際以及現有之技工、工友員額均維持為3 名，並無縮
    減，臨時人員目前有40名，亦同經證人即被告行政課課長林
    明城證述明確（見本院卷第226 頁），並有被告各課室臨時
    人員名單表附卷可證（見本院卷第241 至第244 頁），亦顯
    見被告關於工友之員額並無縮減編制之情形，且甚至進用多
    位臨時人員而增加人力執行，可見被告仍有繼續僱用臨時人
    員或約僱人員以因應業務需求之情形，並無所謂因業務性質
    變更，而確有減少勞工之必要，且所減少之勞工又確無適當
    工作可供安置之現象。
(四)、再就被告主張被告為求因應超額進用工友問題，於96年6 月
    7 日即舉辦行政課課務會報，就91年後任用之工友，日後如
    因有法令規定或法規解釋或者首長異動，不被續任時應同意
    無條件離職，並附同意書乙份請於會後簽認，或於本會議記
    錄簽名以示確有轉達云云，然查該次會議僅原告歸政平出席
    參加，且其雖在會議記錄上簽名，惟此乃因被告行政課課長
    林明城於會後告知原告歸政平此項簽名僅代表出席，不具備
    任何法律效力，原告歸政平方為簽署等情，經證人林明城、
    蔣美花結證明確（見本院卷第161 頁背面、第225 頁背面）
    ，且觀諸該簽名欄位亦僅載明「出席人員確認簽名」，此外
    均無其他任何表示簽署人同意該次會議決議內容等說明，此
    有行政課課務會報會議記錄附卷可證（見本院卷第63頁）。
    是被告據此主張原告等人同意日後如因有法令規定或法規解
    釋或者首長異動，不被續任時，願意無條件離職云云，非與
    事實相符。
(五)、從而，被告依行政院相關函文規定，認91年7 月1 日以後各
    機關學校之工友，不論超額與否，均應予全面凍結不補為由
    ，解僱原告，即無足採，以及被告並未能舉證證明確有勞動
    基準法第11條第4 款業務性質變更，有減少勞工之必要，又
    無適當工作可供安置時之情事，而得以合法解僱原告，是被
    告以前開事由，於99年3 月2 日以三鄉行字第0990002120號
    函告原告，自99年3 月1 日起解僱原告，終止兩造僱傭關係
    ，自屬於法不合。從而，原告訴請確認兩造間之僱傭關係存
    在，即有理由，應予准許。
五、本件為判決之基礎已臻明確，兩造其餘攻擊、防禦方法及提
    出未經援用之舉證，經本院審酌核與判決結果無影響，均不
    一一論駁，附此敘明。
據上論結，本件原告之訴為有理由，依民事訴訟法第78條，判決
如主文。
中    華    民    國    100     年    2   月    25    日
                    勞工法庭    法  官  羅培毓
正本係照原本作成。
如不服本判決，應於收受送達後二十日內向本院提出上訴書狀，
其未表明上訴理由者，應於提出上訴後二十日內向本院補提理由
書狀（均須按他造當事人之人數附繕本）
中    華    民    國    100     年    2   月    25    日
                                書記官  張婉郁